臺灣基隆地方法院民事判決　　　　　　　 93年度訴字第433號
原　　　告　丙○○
　　　　　　　　　　　　19號.
訴訟代理人　甲○○
被　　　告　戊○○
訴訟代理人　乙○○
被　　　告　杜金汽車有限公司
法定代理人　丁○○
當事人間請求損害賠償事件，經刑事庭移送前來，本院於民國
93年12月24日言詞辯論終結，判決如下：
    主    文
被告應給付原告新臺幣柒拾參萬玖仟肆佰肆拾參元，及自民國九
十三年五月十八日起至清償日止按年息百分之五計算之利息。
原告其餘之訴駁回。
訴訟費用由被告負擔五分之三，餘由原告負擔。
本判決命被告給付部分，於原告以新臺幣拾萬元供擔保後，得為
假執行。但被告如以新臺幣柒拾參萬玖仟肆佰肆拾參元預供擔保
，得免為假執行。
原告其餘假執行之聲請駁回。
    事實及理由
壹、原告起訴主張：
一、被告戊○○係被告杜金汽車公司（下稱杜金公司）所雇用之
    司機，被告戊○○於民國92年7 月13日14時許，駕駛車牌號
    碼8 Ｆ—681 號高速公路特約拖救車（編號2112），由台北
    縣樹林市出發延台二線濱海公路往宜蘭方向行駛，同日17時
    許，行經台北縣瑞芳鎮台二線74‧8 公里處「台電深澳坑發
    電廠」前時，本應注意汽車在同一車道行駛時，除擬超越前
    車外，後車與前車之間應保持隨時可以煞停之距離，駕駛人
    並應注意車前狀況，隨時採取必要安全措施，且汽車在雙向
    二車道行駛時均應在遵行車道內行駛，而當時車況及視距均
    良好，無障礙物，並無不能注意之情事，竟疏未注意及此，
    為超越前方行車，率即跨線行駛，致未與同向訴外人江國揚
    所駕駛L3—１９６９號自用小客車保持適當距離，突見江國
    揚減速欲右轉進入台電深澳發電廠，一時閃煞不及，不慎撞
    及訴外人江國揚所駕駛自用小客車右後車門，並導致同向騎
    乘車號LP5 —537 號重型機車之原告不及反應，自後追撞戊
    ○○所駕駛拖救車，當場人車倒地，因而受到右脛骨開放性
    骨折，右膝後十字韌帶斷裂及前額撕裂傷等傷害，案經臺灣
    基隆地方法院檢察署（下稱基隆地檢署）檢察官以涉嫌業務
    過失傷害罪對被告戊○○聲請簡易處刑判決，並本件車禍責
    任分經台灣省台北縣車輛行車事故鑑定委員會鑑定及台灣省
    車輛行車事故覆議鑑定委員會鑑定，肇事責任均為被告戊○
    ○，且被告戊○○並經本院以93年度瑞交簡字第1 號判決有
    期徒刑三月確定，被告戊○○為侵權行為人應負全部過失責
    任負賠償之責要堪認定。而被告杜金公司係被告戊○○之僱
    佣人，應依民法第一百八十八條之規定連帶負損害賠償責任
    。
二、茲將請求之賠償羅列如次：
（一）醫療費用：原告因上開傷害住院接受醫療，且需進行復健
      ，共支出掛號費、檢驗費、診斷費四萬三千一百二十三元
      購買膝關節支架費用六千元。
（二）看護費：原告因受到右脛骨開放性骨折開刀手術後，92年
      7 月14日起92年10月13日因受傷嚴重，據基隆長庚醫院診
      斷證明書之記載，病情需要認需要專人看護3 個月，以每
      日看護費用二千元計，共需十八萬元。
（三）工作損失部分：原告發生車禍前於福客來快炒店擔任廚師
      ，每月薪資為二萬八千元，原告因本件車禍受傷無法工作
      後十字韌帶未手術，右膝不穩，病患仍須門診追蹤，若十
      字韌帶手術後，仍須穿護膝保護約一年，因此原告自92年
      7 月13日起至92年12月底止，共計一年六個月無法工作，
      以每月薪資二萬八千元計算，原告工作損失計有五十四萬
      四千元。（28，000×18＝504,000）。
（四）機車修理費用：原告所駕駛之LP5 —537 號機車因車禍受
      損共支出修理費三萬三千五百七十元。
（五）慰撫金部分：原告原本靠擔任廚師維持生活，但遭因車禍
      受傷，家計頓挫，需賴親友接濟，至為可悲，且因車禍導
      致免役，遭受同學嘲笑，精神痛苦身心受創，期間所受之
      精神上痛苦實非筆墨所能形容，因此請求被告賠償精神慰
      撫金五十萬元，以資慰藉。
（六）綜上，被告應連帶給付原告一百二十六萬六千六百九十三
      元（部分請求項目之金額業已當庭聲明減縮，但請求賠償
      之總金額仍主張上開金額），及自起訴狀繕本送達翌日起
      至清償日止，按年息百分之五計算之利息。
 三、基於前述請求：（一）被告應連帶給付原告新臺幣（下同
     ）一百二十六萬六千六百九十三元，及自起訴狀繕本送達
     翌日起至清償日止，按年息百分之五計算之利息。（二）
     願供擔保，請准為假執行之宣告。
貳、被告戊○○辯稱：
一、被告承認原告所陳述車禍事故發生經過為事實，被告戊○○
    亦確實有過失導致原告受有傷害，應負侵權行為損害賠償責
    任。但事故發生之際原告騎乘機車與被告戊○○所駕駛之拖
    救車同向行駛，且原告為後車，原告應有未注意車前狀況及
    保持行車距離之過失，應與有過失。
二、對原告所請求之費用陳述：
（一）醫藥費用中，願意給付九千八百七十三元，而其餘六萬六
      千二百五十元，非屬醫療必要支出，應予扣除。膝關節支
      架費用願意給付。
（二）願意給付扣除折舊費用後之機車修復費用。
（三）因無法認定原告需要看護，不同意給付看護費用。
（四）工作損失部分並無證據足以認定，不同意給付。
（五）因原告所受傷害未達重大不治或難治之傷害，五十萬元之
      精神慰撫金過高，請減少。
三、基於前述請求（一）原告之訴及假執行之聲請均駁回。（二
    ）如受不利判決，願供擔保請准宣告免為假執行。
參、被告杜金公司未曾到庭抗辯及提出任何書狀供本院審酌。
肆、得心證之理由：
一、被告杜金公司未於言詞辯論期日到場，核無民事訴訟法第三
    百八十六條所列各情形，因原告之聲請，由其一造辯論而為
    判決。
二、首查，原告主張被告杜金公司為被告戊○○之僱用人，並未
    提出任何證據可資佐證，要難採信，則杜金公司既非被告戊
    ○○之僱用人，原告請求其負僱用人連帶賠償責任顯無所據
    ，應予駁回。
三、次查，原告主張被告戊○○應負過失侵權行為損害賠償責任
    ，業據被告戊○○自認在卷，要堪認定。
四、按因故意或過失不法侵害他人權利者，負損害賠償責任；又
    不法侵害他人之身體或健康者對於被害人因此喪失或減少勞
    動能力，或增加生活之需要時，應負損害賠償責任；再不法
    侵害他人之身體、健康，被害人雖非財產上之損害，亦得請
    求賠償相當之金額；又受僱人因執行職務，不法侵害他人之
    權利者，由僱用人與行為人連帶負損害賠償責任，民法第一
    百八十四條第一項前段、第一百九十三條第一項、第一百九
    十五條第一項及第一百八十八條第一項前段分別定有明文。
    又不法侵害他人之身體或健康者，對於被害人因此喪失或減
    少勞動能力或增加生活上之需要時，應負賠償責任，自應包
    括因勞動能力之喪失或減少，而喪失將來一部或全部之收入
    ，及將來維持傷害後身體及健康之必需支出在內（最高法院
    二十二年上字第三五三號判例意旨參照）。茲就原告請求之
    各項賠償金額是否有據分述如下：
（一）醫療費用部分：原告請求之九千八百七十三元及膝關節支
      架六千元，合計一萬五千八百七十三元被告戊○○認諾願
      意給付，應與准許，而其餘之費用被告不願意給付，且原
      告所提出之收據係關於疏經活血湯等中藥之給付，但此部
      分原告並未提出診斷證明書證明此為原告因此本件侵權行
      為受傷所必要服用之藥物，是以原告此部分請求不能准許
      。
（二）看護費用部分：民法第一百九十三條第一項所稱增加生活
      上之需要，係指被害以前並無此需要，因為受侵害，始有
      支付此費用之需要而言。其因身體或健康受不法侵害，需
      人長期看護，就將來應支付之看護費，係屬增加生活上需
      要之費用，加害人應予以賠償。而被害人因受傷需人看護
      ，而由親屬看護時，雖無現實看護費之支出，亦應認被害
      人受有相當看護費之損害而得向加害人請求賠償，蓋親屬
      照顧被害人之起居，固係出於親情，但親屬看護所付之勞
      力，並非不能評價為金錢，只因兩者身分關係密切而免除
      支付義務，此種親屬基於身分關係之恩惠，自不能加惠於
      加害人，故應衡量及比照僱用職業護士看護情形，認被害
      人受有相當看護費之損害，得向加害人請求賠償。有關原
      告主張其因受傷嚴重，需要看
      否認，但已據原告據提出長庚醫院診斷證明書記載：「因
      病情需要看
      月要可採信。且原告因此分別委由友人曹金枝及其母甲○
      ○照料，應以每日看護費用二千元計等情，則亦據證人曹
      金枝到院證述相符，及提出看護費用收據一份在卷可參，
      且每日看護費用二千元並無過高情形。據此，原告主張被
      告應給付九十日之看護費用十八萬元（2,000 ×90＝180,
      000）， 為有理由。
（三）勞動能力減少部分：原告主張其自92年7 月13日受傷起至
      93年12月底止均無法工作，業據被告否認，經查依據原告
      提出之93年2 月26日之長庚醫院診斷證明書記載，原告92
      年7 月13日住院迄至93年2 月26日止骨頭均已癒合，因此
      足信至93年2 月26日止原告已經可以行動自如，回復原來
      工作能力，至於另需為拔除鋼釘及重建十字韌帶手術乃為
      進一步復健手術，要不影響原告工作能力，因此原告主張
      於92年7 月13日至96年2 月26日此段七個月又十五天期間
      喪失勞動能力要可採信，逾此段期間部分並無根據。而原
      告車禍前於福客來快炒店上班，每月可獲取薪資二萬八千
      元等情，雖為被告所否認，然此部分業據原告提出在職證
      明及薪資證明書一紙及證人連詹秀蘭到院證述相符，非無
      所據，被告空言否認，自難憑採，故本院認為原告在受傷
      後七個半月期間無法獲取原任職福客來快炒店之薪資共計
      二十一萬元（28,000×7.5 ＝210,000）範 圍內主張，為
      有理由。逾此範圍之主張，查無依據，自無從准許。
（四）精神慰撫金：按慰藉金之賠償須以人格權遭遇侵害，使精
      神上受有痛苦為必要，其核給之標準固與財產上損害之計
      算不同，然非不可斟酌雙方身分資力與加害程度，及其他
      各種情形核定相當之數額（最高法院五十一年臺上字第二
      二三號判例意旨參照）。原告主張其遭被告戊○○過失發
      生車禍，導致右小腿近端脛骨骨折及右膝後十字韌帶斷裂
      等傷害，雖經治療但影響原告服兵役體位判定導致免役，
      所受之精神上痛苦實非筆墨所能形容，因此請求被告賠償
      精神慰撫金五十萬元以資慰藉。被告戊○○則以原告傷害
      尚非完全無法復原之狀況，故認原告請求之慰撫金過高等
      語置辯。本院審酌原告因本件受傷導致骨折，需人看護與
      無法正常工作期間分別達三月、七個多月之久，甚且因此
      造成右膝後十字韌帶斷裂不穩定度大於一公分而判定免役
      此有台北縣政府役男複檢處理判定體位結果通知書一份在
      卷可參，顯然該傷害確實造成長遠之影響，足見其身體所
      受痛苦非同小可等一切情狀，認本件精神慰撫金以三十萬
      元為相當應與准許，原告逾此部分之請求過高不能准許。
（五）機車修理費用：原告主張因車禍導致其騎乘之LP5 —537
      號機車損壞支付修理費用三萬三千五百七十元，並提出統
      一發票為據，被告自認願意賠償機車修理費用，但主張應
      折舊後方為賠償，但查依據本院向監理站調閱前揭機車之
      資料乃為91年8 月22日領照之機車，距離本件車禍發生之
      92年7 月13日尚不到一年期間，本院認就賠償金額無庸折
      舊計算之，因此原告請求被告賠償三萬三千五百七十元，
      應有理由，應與准許。
（六）被告主張原告就本件車禍與有過失，聲請送請台灣省車輛
      行車事故覆議委員會覆議鑑定，經本院依其聲請送請前揭
      委員會覆議鑑定，該會於93年12月8 日以府覆議字第9311
      169 號函覆稱，照原鑑定意見，惟意見一文詞改為「戊○
      ○駕駛拖吊車，未保持行車安全安全距離追撞前車，且變
      換車道未注意安全距離，衍生連環車禍肇事，為肇事原因
      。」，仍認為被告戊○○有完全之過失，而未認為原告與
      有過失，因此被告戊○○主張原告與有過失，顯不可採。
五、綜上所陳，原告主張被告戊○○因行車過失造成其受有損害
    乙節，應可認定。從而，原告依侵權行為之損害賠償責任之
    法律關係，請求被告給付七十三萬九千四百四十三元（15,8
    73＋180,000 ＋210,000 ＋300,000 ＋3,3570＝739,443）
    ，及自起訴狀繕本送達翌日即93年5 月18日起至清償日止，
    按年息百分之五計算之利息，為有理由，應予准許。逾此範
    圍之主張，尚乏依據而如前所述，自應予以駁回。
六、兩造均陳明願供擔保，聲請宣告或免為假執行，經核原告勝
    訴部分，合於法律規定，爰分別酌定相當之擔保金額宣告之
    。至原告其餘假執行之聲請，因該部分訴之駁回而失所依附
    ，自不予准許。
據上論結，本件原告之訴，為一部有理由，一部無理由，依民事
訴訟法第三百八十五條第一項前段、第七十九條、第三百九十條
第二項、第三百九十二條，判決如主文。
中　　華　　民　　國　　94　　年　　1 　　月　　7　　日
                  民事庭法  官   王翠芬
以上正本係照原本作成。
對於本件判決如有不服，應於收受送達後二十日內向本院提出上
訴書狀，敘述上訴之理由，上訴於臺灣高等法院，並按他造當事
人之人數附具繕本。
中　　華　　民　　國　　94　　年　　1 　　月　　7 　　日
                        書記官   修丕龍
